臺灣桃園地方法院刑事判決
111年度金訴字第704號
公  訴  人  臺灣桃園地方檢察署檢察官  
被      告  鄭順謙



上列被告因違反洗錢防制法等案件，經檢察官提起公訴（111年
度偵字第22267號），本院判決如下：
    主  文
鄭順謙無罪。
    理  由
一、公訴意旨略以：被告鄭順謙能預見一般人取得他人金融機構
    帳戶之行為，常與財產犯罪密切相關，且將金融機構帳戶之
    存摺、金融卡及密碼交付他人使用，恐遭他人用作詐欺被害
    人匯入款項之犯罪工具，藉此逃避追緝，竟仍基於縱有人利
    用其交付之帳戶作為實施詐欺取財犯行之犯罪工具及幫助他
    人遮斷金流以逃避國家追訴、處罰，亦不違背其本意之幫助
    詐欺取財與洗錢犯意，於民國110年11月28日某時，將其母
    親黃氏玄所有中國信託銀行帳號000-000000000000號帳戶(
    下稱中國信託帳戶)，在社群軟體IG上提供予真實姓名年籍
    不詳、帳號「MES-0426」之人使用。嗣「MES-0426」取得上
    開中國信託帳戶後，即意圖為自己不法之所有，基於詐欺取
    財、洗錢之犯意，於110年11月28日在社群軟體臉書上刊登
    販賣電腦主機之貼文，彭泰祥瀏覽上開貼文後，加入通訊軟
    體LINE ID「wass-0102」，兩人約定以新臺幣(下同)1萬元
    交易電腦主機，彭泰祥因而陷於錯誤，於110年11月28日晚
    間6時6分許使用網路銀行轉帳5,000元至中國信託帳戶，被
    告再於同日晚間8時44分許，在臺中市○區○○路0段00號統一
    超商新北平門市內，操作自動櫃員機領取1萬元。因認被告
    涉犯刑法第30條第1項前段、第339條第1項之幫助詐欺取財
    罪嫌，以及刑法第30條第1項前段、洗錢防制法第14條第1項
    之幫助洗錢罪嫌。
二、按犯罪事實應依證據認定之，無證據不得認定犯罪事實；不
    能證明被告犯罪者，應諭知無罪之判決，刑事訴訟法第154
    條第2項、第301條第1項分別定有明文。認定不利於被告之
    事實，須依積極證據，茍積極證據不足為不利被告事實之認
    定時，即應為有利於被告之認定，更不必有何有利之證據，
    再者，刑事訴訟上證明之資料，無論為直接證據或間接證據
    ，均須達於通常一般之人均不致有所懷疑，而得確信其真實
    之程度，始得據為有罪之認定，若其關於被告是否犯罪之證
    明未能達此程度，而有合理之懷疑存在，致使無從形成有罪
    之確信，根據罪證有疑，利於被告之證據法則，即不得據為
    不利之認定。
三、公訴人認被告鄭順謙涉犯上開罪嫌，無非以被告於警詢及偵
    查中供述、證人即告訴人彭泰祥於警詢中指述、證人即被告
    母親黃氏玄於警詢中證述、中國信託帳戶開戶資料、交易明
    細、被告提款畫面、告訴人提供之交易紀錄與對話紀錄為憑
    。訊據被告固坦承提供中國信託帳戶供他人匯款，然堅詞否
    認有幫助詐欺取財與洗錢之犯行，辯稱：我是遭第三方詐騙
    ，匯入帳戶的5,000元是他人匯入的賭金等語。經查：
㈠、中國信託帳戶為被告母親黃氏玄所申辦，黃氏玄於申辦後將
    帳戶交予被告使用，而告訴人彭泰祥於110年11月28日晚間
    瀏覽臉書網頁獲悉有人欲販賣電腦主機，主動加入通訊軟體
    LINE ID「wass-0102」之人，約定以1萬元購買電腦主機，
    告訴人於110年11月28日晚間6時6分許使用網路銀行轉帳5,0
    00元至中國信託帳戶，被告於110年11月28日晚間8時44分許
    ，在臺中市○區○○路0段00號統一超商新北平門市內，操作自
    動櫃員機領取1萬元等情，業據被告於警詢、偵查及本院審
    理中所坦認，核與證人黃氏玄、告訴人於警詢中證述大致相
    符，且有中國信託商業銀行股份有限公司110年12月21日中
    信銀字第110224839346068 號函及其附件存款交易明細表、
    內政部警政署反詐騙諮詢專線紀錄表、新竹縣政府警察局新
    湖分局山崎派出所受理詐騙帳戶通報警示簡便格式表、金融
    機構聯防機制通報單、通訊軟體對話內容、被告提款畫面在
    卷可稽（見偵字第22267號卷，第10至11頁、第14至15頁、
    第23至24頁、第33至34頁、第37至50頁、第53至57頁、第59
    至67頁；本院金訴字卷，第80至82頁），洵堪認定。
㈡、按刑法上之幫助犯，係指以幫助之意思，對於正犯資以助力
    ，使其犯罪易於達成而言，故幫助犯之成立，不僅須有幫助
    他人犯罪之行為，且須具備知悉他人犯罪而予以幫助之故意
    ，始稱相當。刑法不承認過失幫助之存在，從犯之成立，須
    有幫助之故意，亦即必須認識正犯之犯罪行為而予幫助者，
    始足當之（最高法院86年度台上字第4824號、72年度台上字
    第6553號判決意旨參照）。又「行為非出於故意或過失者，
    不罰。過失行為之處罰，以有特別規定者，為限。」，刑法
    第12條定有明文。而洗錢防制法就洗錢罪之相關規定，並無
    處罰過失犯之明文。基此，於提供或交付帳戶而幫助詐欺罪
    之成立，必須幫助人於行為時，知悉被幫助人將持其所提供
    或交付之帳戶向他人詐取財物，倘提供或交付帳戶之人並無
    幫助犯罪之意思，亦非認識或預見使用、收受其帳戶之人將
    以之作為詐欺取財等財產犯罪工具者，則不能成立幫助詐欺
    取財等犯罪。至於提供或交付帳戶而成立洗錢罪，亦必須行
    為人於提供或交付帳戶之時，知悉其行為將掩飾或隱匿特定
    犯罪所得之去向，始克當之。此外，不論是買賣或線上賭博
    ，買方或賭客（下稱指示人）均會將款項匯入賣方、莊家（
    下稱領取人）自行使用或指定之帳戶，然買方或賭客匯入之
    款項可以是自行匯入，亦可能委由指示人指示第三人（下稱
    被指示人）匯入，而在被指示人匯入時，被指示人往往與擔
    負匯款責任之指示人存有諸如買賣、贈與、委任等法律關係
    ，指示人為縮短給付關係，得指示被指示人直接對領取人為
    給付，此即民法上常見之縮短給付，惟被指示人亦有可能是
    遭指示人詐欺始匯款給領取人，此時領取人形式上固然有提
    供帳戶給指示人之行為，但領取人目的在取得基於合法交易
    行為所生之款項，且係為自己利益取得，難謂領取人在藉由
    提供帳戶幫助指示人詐欺匯款之被指示人，此際，縱使被指
    示人遭指示人詐欺而匯款，僅係指示人涉犯詐欺罪嫌與應依
    民法不當得利規定返還價額給被指示人，核與領取人無關，
    領取人自無任何刑事或民事責任。
㈢、被告於警詢中供稱：我有經營線上博羿，IG用戶名「MES-042
    6」想要加入下注，我提供中國信託帳戶給他轉入下注金額
    ，他轉入5,000元全數輸光等語，於偵查中供稱：我提供帳
    戶給IG上不認識的網友，他找我賭博，我要讓對方匯錢進帳
    戶等語，於本院審理中供稱：對方匯入的5,000元是賭金，
    我只有提供帳號給賭客，我與對方的對話紀錄有截圖，存在
    手機裡等語，依被告歷次供述可知，其一再辯稱5,000元是
    暱稱「MES-0426」之人為投注而匯入中國信託帳戶，且觀諸
    被告於本院審理中所提其與暱稱「MES-0426」對話內容所示
    （見本院金訴字卷，第97至119頁），110年11月28日下午12
    時48分開始，被告提供下注匯款之帳戶給「MES-0426」，對
    方詢問被告是否代操博羿，被告表示為免爭議不做代操並提
    供百家樂之影片連結網址給「MES-0426」，「MES-0426」於
    110年6月28日下午6時07分向被告表示已匯入5,000元，被告
    於110年12月1日晚間7時25分質問「MES-0426」匯入之5,000
    元來源為何，足認被告辯稱「MES-0426」為投注而匯入5,00
    0元且其不知悉該款項係詐騙他人而來乙節，核與客觀事證
    相符，應屬可採。從而，既無證據可認被告對於告訴人遭詐
    騙之行為有參與或事前得預見，且其提供帳戶給「MES-0426
    」之原因在供匯入下注金，實難認定被告提供帳戶之目的在
    幫助他人詐欺與洗錢。　　　
四、綜上所述，公訴人所舉之上開論據，無從使通常一般之人不
    致有所懷疑，而得確信被告有上述公訴意旨所指幫助詐欺取
    財、幫助洗錢等犯行，尚不足以使本院形成被告涉犯幫助詐
    欺取財與幫助洗錢罪嫌之確信心證，此外，復查無其他積極
    證據足資證明被告有何公訴人所指之上述犯行，揆諸首揭說
    明，自應為無罪之諭知。 
據上論斷，應依刑事訴訟法第301條第1項，判決如主文。
本案經檢察官袁維琪提起公訴，檢察官詹東祐到庭執行職務。　
中　　華　　民　　國　　111 　年　　12　　月　　21　　日
         刑事第十二庭    審判長    法　官　張宏任
                                   法  官  徐雍甯 
　　　　　　　　　                 法  官  曾淑君 　　
以上正本證明與原本無異。
如不服本判決應於收受判決後20日內向本院提出上訴書狀，並應
敘述具體理由。其未敘述上訴理由者，應於上訴期間屆滿後20日
內向本院補提理由書(均須按他造當事人之人數附繕本)「切勿逕
送上級法院」。
                                   書記官  陳美靜
中　　華　　民　　國　　111 　年　　12　　月　　21　　日